【裁判字號】    97,易,1139
【裁判日期】    970730
【裁判案由】    竊盜
【裁判全文】
臺灣臺南地方法院刑事判決              97年度易字第1139號
公  訴  人  臺灣臺南地方法院檢察署檢察官
被      告  丁○○
上列被告因竊盜案件，經檢察官提起公訴（97年度偵字第9634號
），本院判決如下：
    主  文
丁○○竊盜，處拘役參拾日，如易科罰金，以新臺幣壹仟元折算
壹日；又踰越牆垣、攜帶兇器竊盜，處有期徒刑陸月，如易科罰
金，以新臺幣壹仟元折算壹日，扣案之鐵槌壹支沒收。
    事  實
一、丁○○意圖為自己不法之所有，分別為下列竊盜行為：
  (一)丁○○於民國97年7月7日上午10時許，騎乘車號ＵＭ8─600
    號輕型機車，行經臺南市○○區○○街61巷2號丙○○○住
    處前時，見丙○○○住處大門未關，即侵入該處（無故侵入
    住宅部分未據告訴），徒手竊取丙○○○所有之電線2公斤
    及電錶1只〔價值約新臺幣（下同）250元，業已發還所有人
    〕。
  (二)丁○○於同日上午12時許，騎乘上開輕型機車，行經臺南市
    ○區○○路一段275 巷90號甲○○空屋前時，持其所有之客
    觀上足對人之生命、身體、安全構成威脅，具有危險性之兇
    器鐵鎚1 支，翻越甲○○空屋牆垣，竊取甲○○所有鐵製三
    角架2支（價值約100元，業已發還所有人），得手後，旋為
    莊五常發現，經報警而當場查獲並扣得上開鐵鎚1支、電線2
    公斤、電錶1只、鐵製三角架2支等物，而知悉上情。
二、案經臺南市警察局第一分局報告臺灣臺南地方法院檢察署檢
    察官偵查起訴。
    理  由
一、實體事項：
  (一)訊據被告固不否認其於97年7月7日上午10時許，騎乘車號Ｕ
    Ｍ8─600號輕型機車，行經臺南市○○區○○街61巷2 號丙○○○住處前時，見丙○○○住處大門未關，即侵入該處徒
    手竊取丙○○○所有之電線2公斤及電錶1只，又於同日上午
    12時許，騎乘上開輕型機車，行經臺南市○區○○路一段
    275巷90號甲○○空屋前時，持其所有之鐵鎚1支，翻越甲○○空屋牆垣，竊取甲○○所有鐵製三角架2 支，惟矢口否認
    有何竊盜犯行，辯稱：其本意其實不是要偷，其是以為那些
    東西沒人要了，其便進去把東西拿走云云。
  (二)經查：
    1.被告於97年7月7日上午10時許，騎乘車號ＵＭ8─600號輕
      型機車，行經臺南市○○區○○街61巷2 號丙○○○住處
      前時，見丙○○○住處大門未關，即侵入該處徒手竊取丙○○○所有之電線2公斤及電錶1只，又於同日上午12時許
      ，騎乘上開輕型機車，行經臺南市○區○○路一段275 巷
      90號甲○○空屋前時，持其所有之鐵鎚1 支，翻越甲○○
      空屋牆垣，竊取甲○○所有鐵製三角架2 支等情，業經被
      告供述在卷，與證人即告訴人丙○○○、甲○○、證人莊
      五常所為證述相符，並有扣押物品目錄表1 份、贓物認領
      保管單2份、現場照片8張在卷可參，是此部分之事實堪以
      認定。
    2.被告於警詢中供稱：「（警方於97年7月7日上午12時10分
      許，在台南市○區○○路1段275巷90號前，當場查獲你竊
      盜他人財物，是否屬實? 你竊盜所得之財物是放置何處？
      ）是的，實在，我所竊得之物品放在我隨身的袋子內，並
      放置在我所租賃來的輕機車UM8-600 號腳踏板上，共有電
      線、電錶及鐵製三腳架2 支」、「（你所竊取之電線、電
      錶及鐵製三腳架2支是在何處竊取的?）電線、電錶於97年
      7 月7日上午10時許，在台南市○○街61巷2號內竊取的。
      鐵製三腳架2支於97年7月7 日上午12時許，在台南市○○
      路○段275巷90號內竊取的。正興街61巷2 號是因為門沒有
      關，我直接進去竊取。大同路1段275巷90號是爬牆進去竊
      取」、「（你所竊取之物品作何用途？）我要拿去變賣換
      取現金」等語（見警卷頁2）。
    3.被告於偵查中供稱：「（97年7月7日上午10時，你是否在
      正興街61巷2號偷電錶及電線?）是，那邊的門沒鎖，我直
      接走進去，我用手直接將電錶扯下來，電線我則是在地上
      檢的」、「（97年7月7日中午12時，你有無到大同路1 段
      275巷90號?）有，我到該處爬牆進入，在地上檢三角鐵架
      ，另外還有一個鐵窗，我拿鐵鎚是要將鐵窗的體積敲小一
      點，方便我用機車載，但是敲不下去，所以我就放棄不要
      了，將鐵窗留在現場」等語（見偵查卷頁7）。
    4.茲互核參酌被告丁○○分別於警詢、偵查中所為之供述，
      另參酌上開上開電錶、電線原係置放於被害人丙○○○在
      臺南市○○區○○街61巷2 號住處內及上開三角鐵架原係
      放置於被害人甲○○在臺南市○區○○路一段275巷90 號
      空屋內，而被告係分別進入上開丙○○○、甲○○住處內
      竊取上開電錶、電線及三角鐵架等情，業據被告於警詢、
      偵查中供述明確，業如上述，與一般經驗法則即如屬丟棄
      物品，一般人會將之棄置於諸如空地或路旁等場所不符，
      綜上所查，足認被告丁○○主觀上對上開物品係屬他人所
      有應有所認知，然因貪念始在未經所有人之同意下，執意
      將之竊走，是被告辯稱其本意其實不是要偷，其是以為那
      些東西沒人要了，其便進去把東西拿走云云，顯係卸責之
      詞，洵不足採。
    5.綜上所述，被告丁○○之犯行，事證明確，應依法論科。
二、論罪科刑：
  (一)按刑法第321條第1項第2 款之「門扇牆垣」，乃安全設備之
    例，並不以屬於住宅或建築物之門扇牆垣為限，即附連圍繞
    土地而設之門扇牆垣亦包括在內。稱牆垣，指用土磚砌成，
    與籬笆有別。是依上開說明，可知無人居住之建築物（空屋
    ）外之牆垣，亦屬刑法第321條第1項第2 款之「牆垣」；又
    按刑法第321條第1項第3 款之攜帶兇器竊盜罪，係以行為人
    攜帶兇器竊盜為其加重條件，此所謂兇器，其種類並無限制
    ，凡客觀上足對人之生命、身體、安全構成威脅，具有危險
    性之兇器均屬之，且祇須行竊時攜帶此種具有危險性之兇器
    為已足，並不以攜帶之初有行兇之意圖為必要，是以螺絲起
    子、鉗子等一般家庭日常工具，只要客觀上足對人之身體、
    生命構成威脅，即屬該款所指之兇器，最高法院79年度臺上
    字第5253號判例意旨可資參照。本件被告丁○○就犯罪事實
    欄一(二)部分所使用之鐵鎚，客觀上既具有危險性，且質地堅
    硬，足以傷害人之身體及危害人之生命，顯具危險性，應認
    係屬兇器至明。依上述說明，核被告丁○○就犯罪事實一(二)
    所為係犯刑法第321條第1項第2款、第3款之踰越牆垣、攜帶
    兇器竊盜罪，就犯罪事實一(一)所為係犯刑法第320條第1項竊
    盜罪。被告就上開二罪間，犯意個別，行為互異，應分論併
    罰之。
  (二)爰審酌被告貪圖小利之犯罪動機、目的、手段、所竊財物之
    價值及被告坦承犯行等一切情狀，量處如主文所示之刑，拘
    役及有期徒刑部分均分別諭知如易科罰金之折算標準，以資
    懲儆。
  (三)另供被告竊取告訴人甲○○之鐵製三角架所使用之鐵鎚，為
    被告丁○○所有之物，業據被告供明在卷，爰引刑法第38條
    第1項第2款之規定宣告沒收。
據上論斷，依刑事訴訟法第299條第1項前段，刑法第320條第1項
、第321條第1項第2款、第3款、第41條第1項前段、第38條第1項
第2款，判決如主文。
本案經檢察官乙○○到庭執行職務。
中    華    民    國    97    年    7    月     30    日
                  刑事第二庭    法  官  蘇義洲
以上正本證明與原本無異。
如不服本判決，應於本判決送達後10日內，向本院提出上訴書狀
，並應敘述具體理由。如未敘述上訴理由者，應於上訴期間屆滿
後20日內向本院補提理由書狀（均須按他造當事人之人數附繕本
）「切勿逕送上級法院」。
                                書記官  張宜柔
中    華    民    國    97    年    7    月    30    日
附錄法條
中華民國刑法第320條
(普通竊盜罪、竊佔罪)
意圖為自己或第三人不法之所有，而竊取他人之動產者，為竊盜
罪，處 5 年以下有期徒刑、拘役或 500 元以下罰金。
意圖為自己或第三人不法之利益，而竊佔他人之不動產者，依前
項之規定處斷。
前二項之未遂犯罰之。
中華民國刑法第321條
犯竊盜罪而有左列情形之一者，處 6 月以上、 5 年以下有期徒
刑：
一  於夜間侵入住宅或有人居住之建築物、船艦或隱匿其內而犯
    之者。
二  毀越門扇、牆垣或其他安全設備而犯之者。
三  攜帶兇器而犯之者。
四  結夥三人以上而犯之者。
五  乘火災、水災或其他災害之際而犯之者。
六  在車站或埠頭而犯之者。
前項之未遂犯罰之。


司法院資訊處製作；財團法人民間司法改革基金會備份。
